臺灣彰化地方法院刑事判決
110年度金簡上字第1號
上  訴  人  臺灣彰化地方檢察署檢察官
被      告  張焜學


選任辯護人  蕭佩芬律師      
上列上訴人因被告違反洗錢防制法等案件，不服本院109年度金
簡字第47號中華民國109年12月30日第一審判決（起訴書案號：1
09年度偵字第6836、8788號），提起上訴，本院管轄之第二審合
議庭判決如下：
    主  文
原判決撤銷。
張焜學幫助犯洗錢防制法第十四條第一項之洗錢罪，處有期徒刑
參月，併科罰金新臺幣參萬元，罰金如易服勞役，以新臺幣壹仟
元折算壹日。緩刑貳年，並應依附件所示調解程序筆錄內容，支
付損害賠償予被害人。
    犯罪事實
一、張焜學依其智識程度、社會歷練，可預見任意將其所申設之
    金融機構帳戶之金融卡及密碼提供予不詳之他人使用，極有
    可能遭詐欺集團利用作為人頭帳戶，便利詐欺集團向他人詐
    騙，收受詐欺犯罪所得財物，且受詐騙人匯入款項遭提領後
    ，即產生遮斷資金流動軌跡以逃避國家追訴處罰之結果，竟
    仍基於縱有人以其金融帳戶實施詐欺取財，或掩飾、隱匿特
    定犯罪所得而洗錢，亦不違背其本意之幫助詐欺、幫助一般
    洗錢之不確定故意，於民國109年4月29日，在某全家便利超
    商，將其申設之中華郵政股份有限公司帳號000-0000000000
    0000號帳戶（下稱郵局帳戶）之提款卡及密碼，寄予真實姓
    名不詳之詐欺集團成員使用，而任由他人藉以遂行犯罪。嗣
    該詐騙集團所屬成員於取得張焜學交付之郵局帳戶提款卡及
    密碼後，即共同基於意圖為自己不法所有之犯意聯絡，由集
    團成員於附表所示時間，施用如附表所示詐術，使余天澄、
    黃若寧陷於錯誤，而分別於附表所示之時間，匯出如附表所
    示之金額至張焜學申設之上開郵局帳戶。嗣余天澄、黃若寧
    發覺受騙而報警循線查獲上情。
二、案經余天澄訴由彰化縣警察局溪湖分局報告臺灣彰化地方檢
    察署檢察官偵查起訴。
    理  由
一、本案檢察官、被告及辯護人對於本判決所引用之下列各項供
    述證據（含書面陳述）之證據能力，於本院準備程序時，均
    表示無意見，且於本院言詞辯論終結前，亦均未聲明異議，
    本院斟酌下列供述證據作成時之情況，並無違法不當情事，
    且認為以之作為證據應屬適當，依刑事訴訟法第159 條之5
    之規定，得作為證據。至以下所引用之非供述證據，均非人
    對現場情形之言詞描述本身，自無傳聞法則之適用，且經本
    院依法踐行調查證據程序，亦查無依法應予排除證據能力之
    情形，故亦得作為證據。
二、訊據被告張焜學就前揭犯行坦承不諱，核與證人即告訴人余
    天澄、證人即被害人黃若寧等人之證述情節相符，且有卷附
    之中華郵政00000000000000號帳戶個資檢視表、中華郵政10
    9 年6 月2 日函及所附交易明細表、開戶資料、受理刑事案
    件報案三聯單（余天澄報案）、ATM交易明細表2張、高雄市
    政府警察局岡山分局深水派出所受理帳戶通報警示簡便格式
    表、金融機構聯防機制通報單、內政部警政署反詐騙諮詢專
    線紀錄表、臺灣彰化地檢署檢察官107 年度偵字第10667 號
    不起訴處分書、臺灣彰化地檢署檢察官107 年度偵字第1066
    8 號不起訴處分書、中華郵局109 年7 月14日函及所附交易
    明細表、開戶資料、受理刑事案件報案三聯單（黃若寧報案
    ）、內政部警政署反詐騙諮詢專線紀錄表、臺南市政府警察
    局麻豆分局湖山派出所受理詐騙帳戶通報警示簡便格式表、
    ATM交易明細單5張、手機通話紀錄擷圖1張等足資佐證，被
    告自白堪認與事實相符，可以採信。被告提供上揭金融帳戶
    而幫助普通詐欺取財、幫助掩飾不法所得去向等犯行，事證
    明確，被告犯行堪以認定。
三、論罪科刑：　　
  ㈠按提供金融帳戶金融卡及密碼之行為人，因已將帳戶之金融
    卡及密碼等物件提供他人使用，失去對自己帳戶之實際管領
    權限，若無配合指示親自提款，即無收受、持有或使用特定
    犯罪所得之情形，且無積極之移轉或變更特定犯罪所得之行
    為，故非屬洗錢防制法第2條第1款、第3款所稱之洗錢行為
    。又洗錢防制法第2條修正之立法說明第3點雖謂「…（四)提
    供帳戶以掩飾不法所得之去向，例如：販售帳戶予他人使用
    …」等語，似以販售帳戶為洗錢類型之一，然其僅係單純之
    舉例，並未說明何以與掩飾、隱匿之要件相當。而文義解釋
    為法律解釋之基礎，立法者之意思僅屬對構成要件文義之眾
    多解釋方法之一，仍須就法條文字之規範目的及保護利益具
    體分析。一般而言，洗錢防制法第2條第2款之掩飾、隱匿行
    為，目的在遮掩、粉飾、隱藏、切斷特定犯罪所得與特定犯
    罪間之關聯性，是此類洗錢行為須與欲掩飾、隱匿之特定犯
    罪所得間具有物理上接觸關係（事實接觸關係）。而提供金
    融帳戶金融卡及密碼供他人使用，嗣後被害人雖匯入款項，
    然此時之金流仍屬透明易查，在形式上無從合法化其所得來
    源，未造成金流斷點，尚不能達到掩飾或隱匿特定犯罪所得
    之來源、去向及所在之作用，須待款項遭提領後，始產生掩
    飾、隱匿之結果。故而，行為人提供金融帳戶金融卡及密碼
    ，若無參與後續之提款行為，即非洗錢防制法第2條第2款所
    指洗錢行為，無從成立一般洗錢罪之直接正犯；如行為人主
    觀上認識該帳戶可能作為收受及提領特定犯罪所得使用，他
    人提領後即產生遮斷資金流動軌跡以逃避國家追訴、處罰之
    效果，仍基於幫助之犯意而提供，應論以幫助犯同法第14條
    第1項之一般洗錢罪（最高法院刑事大法庭108年度台上大字
    第3101號裁定參照）。
  ㈡刑法上之幫助犯，係指以幫助之意思，對於正犯資以助力，
    而未參與實施犯罪之行為者而言。被告雖將其所有上開金融
    帳戶之金融卡及密碼交給他人使用，容任他人以之做為詐欺
    取財及洗錢之工具，然因無證據證明其有參與詐欺取財、洗
    錢行為之構成要件行為，僅得認定其係基於幫助他人詐取財
    物及幫助他人洗錢之犯意，而為構成要件以外之行為，應僅
    該當於詐欺取財罪及洗錢罪之幫助犯。是核被告所為，係犯
    刑法第30條第1項前段、洗錢防制法第14條第1項之幫助洗錢
    罪，及刑法第30條第1項前段、第339條第1項之幫助犯詐欺
    取財罪。被告提供上開帳戶之行為，幫助不詳身分之人向如
    附表所示被害人余天澄等2人詐騙財物，同時觸犯幫助洗錢
    、幫助詐欺，為想像競合犯，應依刑法第55條規定，從一重
    論以幫助犯洗錢防制法第14條第1項之洗錢罪，並依刑法第3
    0條第2項規定，按正犯之刑減輕之。又被告於審判中自白洗
    錢犯罪，依洗錢防制法第16條第2項之規定，減輕其刑，並
    依刑法第70條規定遞減之。 
四、撤銷改判之理由：
　　原審以被告成立共同洗錢犯行明確而予論罪科刑，固非無見
    。惟查：被告提供本案帳戶之提款卡及密碼與他人用以進行
    詐騙，供被害人匯入移轉詐欺所得款項後，再由詐欺取財犯
    罪之人提領移轉犯罪所得，係犯刑法第30條第1項前段、洗
    錢防制法第14條第1項之幫助一般洗錢罪，原判決認係構成
    洗錢防制法罪之共犯，尚有違誤。是原判決既有上開不當之
    處，應由本院管轄之第二審合議庭予以撤銷改判。
五、審酌被告交付個人帳戶資料，作為不法份子詐騙財物之工具
    ，所為不僅助長詐騙集團任為財產犯罪之風氣，紊亂社會經
    濟正常交易秩序，且危害金融安全，造成社會互信受損，遮
    斷資金流動軌跡逃避國家追訴處罰結果，並使不法之徒得藉
    此輕易詐取財物、隱匿真實身分，減少遭查獲之風險，使其
    肆無忌憚，助長犯罪之猖獗，嚴重妨礙警察機關追查幕後詐
    欺集團之犯罪，更造成被害人求償上之困難，所生危害非輕
    。惟念及被告犯後坦承犯行，且與被害人黃若寧、余天澄達
    成和解，此有本院109年度員司刑簡移調字第113號損害賠償
    事件調解程序筆錄1份（與黃若寧調解成立）及余天澄出具
    之刑事陳報狀及本院公務電話紀錄單（已賠償余天澄新臺幣
    《下同》7000元）各1份在卷可參，犯後態度良好，暨參諸被
    告為高商畢業、沒有專門技術或證照，目前與父親同住，家
    裡的經濟都靠被告，被告父親已經72歲，當時因為109 年被
    告父親跌倒受傷住院，頭部又開刀，之後又到北斗護理之家
    住，總共自費6 萬多元，當時很需要錢，才將提款卡及密碼
    寄給他人等犯罪動機、目的、手段、被害人所受損害等一切
    情狀，量處如主文所示之刑，併諭知罰金如易服勞役之折算
    標準示懲。
六、被告未曾因故意犯罪受有期徒刑以上刑之宣告，有臺灣高等
    法院被告前案紀錄表各1份在卷可稽，其因一時思慮未周，
    致罹刑典，犯後深表認錯，並與被害人黃若寧及告訴人余天
    澄調解成立等情，被害人黃若寧及告訴人余天澄亦表示願意
    原諒被告，有上開調解筆錄、刑事陳報狀及本院公務電話紀
    錄單附卷可稽，信被告經此刑之宣告後，當已能知所警惕，
    諒無再犯之虞，爰認被告所受宣告之刑，以暫不執行為適當
    ，併依刑法第74條第1項第1款規定，宣告緩刑2年，以勵自
    新。本院另斟酌被告與被害人黃若寧調解之內容，為使被告
    知所警惕、避免再犯，且促使被告確實履行，以維護被害人
    之權益，乃依刑法第74條第2項第3款之規定，命被告應依附
    件所示本院調解程序筆錄所示之調解內容，履行約定（倘被
    告不履行上開負擔，且情節重大足認原宣告之緩刑難收其預
    期效果，而有執行刑罰之必要者，依刑法第75條之1第1項第
    4款之規定，得撤銷其緩刑宣告）。
七、而被告雖交付該郵局帳戶之提款卡、密碼予真實姓名不詳之
    詐欺集團所屬成員使用，但無證據足認其取得財物或報酬之
    犯罪所得，本院自不予宣告沒收或追徵，附此敘明。 
八、再被告並未經手該等洗錢標的之財產，或對該等財產曾取得
    任何實際支配占有，且被告並非居於主導犯罪之地位，本院
    認如仍予沒收本案洗錢標的之財產，顯屬過苛，爰依刑法第
    38條之2第2項之規定，不予宣告沒收，附此敘明。 　
據上論斷，應依刑事訴訟法第455條之1第1項、第3項、第369條
第1項前段、第364條、第299條第1項前段，判決如主文。
本案經檢察官吳怡盈提起公訴，檢察官林子翔提起上訴，檢察官
廖偉志到庭執行職務。
中　　華　　民　　國　　110 　年　　4 　　月　　29　　日
                  刑事第五庭    審判長法官  周淡怡
                                法      官  吳芙如
                                法      官  李淑惠
以上正本證明與原本無異。
本件判決不得上訴。
中　　華　　民　　國　　110 　年　　4 　　月　　29　　日
                               書  記  官  黃國源　　　　　　　　　　　　　　　　
附  表：
編號 被害人 詐騙時間及詐術 交付財物時間及金額 1 余天澄 詐騙集團成員於 109 年 5月 4 日 19 時 49 分許，佯以「 PAMU 」網站之賣家致電余天澄並誆稱：因訂單有誤，將重複扣款，須依指示至自動櫃員機操作解除云云。 109 年 5 月 4 日 21時 28 分許，匯款新臺幣11,985 元。 2 黃若寧 詐騙集團成員於 109 年 5月 4 日 19 時 30 分許，佯以第一銀行人員致電黃若寧並誆稱：因其先前網路購物簽收貨物時有誤，將會定期扣款，須依指示至自動櫃員機操作更正云云。 109 年 5 月 4 日 19時 42 分許，匯款新臺幣29,985 元。    同日 19 時 44 分許，匯款29,985 元。    同日 19 時 49 分許，匯款22,542 元。    同日 19 時 56 分許，匯款25,123 元。 

附件（臺灣彰化地方法院109年度員司刑移調字第113號調解程序
筆錄）：
                 調 解 程 序 筆 錄  聲  請  人  張焜學  住彰化縣○○鄉○○村鎮○路00巷00號                     身分證統一編號：Z000000000號 相  對  人　黃若寧　住○○市○○區○○路○段00號五樓之2 　  上列當事人間109年度員司刑移調字第113號（即本院109年度金 訴字第103號違反洗錢防制法等案件）損害賠償事件於中華民國 109年9月30日下午4時30分在第1調解室調解，出席人員如下：     司法事務官  林映彤     書　記　官　廖建興     調 解 委員  莊素美 點呼調解事件後，到庭調解關係人如下：詳報到單     聲　請　人  張焜學  到     相　對　人  黃若寧  到 調解委員：勸諭兩造讓步。 當事人間調解成立，其內容如下： 一、聲請人願給付相對人新台幣（下同）壹拾萬柒仟陸佰參拾伍     元整。     給付方式：自民國（下同）109 年11月起至110 年1 月底止     按月於每月15日前給付肆仟元整；自110 年2 月起按月於每     月15日前給付捌仟元整至清償完畢止。上開金額如一期遲誤     給付，視為全部到期。並同意直接匯入相對人所指定之「合     作金庫銀行朝馬分行、戶名：黃若寧、帳號：000000000000     7 」帳戶中。 二、相對人本件對聲請人其餘民事請求拋棄並不追究聲請人相關     刑事責任（即本院109 年度金訴字第103 號）。如聲請人符     合緩刑之宣告或認罪協商之要件，相對人同意，並原諒聲請     人，惟請法院斟酌將上開金額全部之給付，列為緩刑之參考     。 三、聲請程序費用各自負擔。 以上筆錄所載調解成立條款經依聲請交關係人閱覽並無異議後簽 名。    　　　　　　　　　　聲　請　人　張焜學　　　　　　    　　　　　　　　　　相　對　人  黃若寧 中　　華　　民　　國　 109　　年　　9 　　月　　30　　日                   臺灣彰化地方法院員林簡易庭                        書　記　官  廖建興                        司法事務官  林映彤 以上正本係照原本作成。 中　　華　　民　　國　 109　　年　　10　　月　　6 　　日                        書  記  官  廖建興  

附錄本案論罪科刑法條全文：
中華民國刑法第30條 
幫助他人實行犯罪行為者，為幫助犯。雖他人不知幫助之情者，
亦同。
幫助犯之處罰，得按正犯之刑減輕之。

中華民國刑法第339條
意圖為自己或第三人不法之所有，以詐術使人將本人或第三人之
物交付者，處五年以下有期徒刑、拘役或科或併科五十萬元以下
罰金。
以前項方法得財產上不法之利益或使第三人得之者，亦同。
前二項之未遂犯罰之。

洗錢防制法第14條
有第二條各款所列洗錢行為者，處七年以下有期徒刑，併科新臺
幣五百萬元以下罰金。
前項之未遂犯罰之。
前二項情形，不得科以超過其特定犯罪所定最重本刑之刑。